【裁判字號】    98,易,1837
【裁判日期】    990430
【裁判案由】    詐欺
【裁判全文】
臺灣臺北地方法院刑事判決              98年度易字第1837號
公  訴  人  臺灣臺北地方法院檢察署檢察官
被      告  甲○○
上列被告因詐欺案件，經檢察官提起公訴（98年度偵字第8568號
）及移送併案審理（臺灣高雄地方法院檢察署98年度偵字第2603
7號），本院判決如下：
    主  文
甲○○幫助意圖為自己不法之所有，以詐術使人將本人之物交付
，處有期徒壹年。
    事  實
一、甲○○明知金融機構存款帳戶及金融卡為個人信用之表徵，
    任何人只要有少許之金錢，均可自行至金融機構申請開立存
    款帳戶及申請金融卡，並無特別之窒礙，且可預見將自己所
    有之金融卡及密碼等金融帳戶資料交付或提供他人使用，可
    能因此供不法人士用以詐騙他人將款項匯入後，再加以提領
    ，並能預見可能因而幫助他人從事詐欺取財之財產犯罪，竟
    不違背其本意，基於基於幫助他人詐欺取財之未必故意，於
    民國97年12月12日至同年月25日前不詳時間，在不詳地址，
    將其所有彰化銀行太平分行帳號00000000000000號帳戶及臺
    中商業銀行十九甲分行帳號000000000000號帳戶之存摺、金
    融卡及密碼，提供給真實姓名年籍不詳之成年男子，而容任
    該帳戶供他人用以詐騙財物。嗣該不詳男子所屬之詐欺集團
    成員取得前揭存摺、金融卡及密碼後，旋基於意圖為自己不
    法所有之犯意，於97年12月25日上午8時43分許，由一假冒
    黃警官之人，以電話向乙○○佯稱：乙○○名下的合作金庫
    銀行忠孝分行帳戶，被詐騙集團充作人頭帳戶洗錢，乙○○
    須全力配合云云，復由一假冒法務部執行處郭明昇書記官之
    人向乙○○誆稱：乙○○須配合黃警官辦案，將合作金庫銀
    行帳戶內百分之八十之金額領出交付監管云云，並傳真偽造
    之「法務部執行凍結管制命令」予乙○○，使其陷於錯誤，
    先於97年12月26日在臺灣新光銀行忠孝分行，匯款新台幣（
    下同）98萬元、77萬元二筆款項至前開甲○○之彰化銀行太
    平分行及臺中商業銀行十九甲分行帳戶內，復於同年月29
    日在聯邦銀行忠孝分行匯款27萬元至前開甲○○之臺中商業
    銀行十九甲分行帳戶內，並隨遭詐騙集團成員提領一空。嗣
    乙○○發覺受騙，始報警查悉上情。
二、案經乙○○訴由臺北市政府警察局移送臺灣臺北地方法院檢
    察署檢察官偵查起訴及高雄縣政府警察局報請臺灣高雄地方
    法院檢察署檢察官移送併案審理。
    理  由
壹、程序方面：
    被告甲○○對於本判決所引認定其犯罪之該被害人乙○○於
    審判外之陳述及卷內之書面證據資料，於本院行準備程序時
    對於各該證據均未爭執證據能力，且未於言詞辯論終結前聲
    明異議，本院審酌該等證據作成時之情況，並無不宜作為證
    據之情事，依刑事訴訟法第159條之5第2項之規定，均得作
    為證據。
貳、實體方面：
一、訊據被告對於上揭彰化銀行太平分行、臺中商業銀行十九甲
    分行帳戶為其申請之事實坦承不諱，然矢口否認有何幫助詐
    欺犯行，辯稱：其係於97年12月間補發新存褶，存摺、提款
    卡、印章放在包包裡，在台中市第一廣場被偷走，因公司尚
    未要求提供帳戶資料，所以沒有馬上掛失云云。
二、經查：
 (一).上開彰化銀行太平分行、臺中商業銀行十九甲分行為被告所
    開立之事實，除據被告坦認在卷外，並有彰化商業銀行太平
    分行98年2月6日彰太平字第0980277號函及附件（臺灣臺北
    地方法院檢察署98年偵第8568號第226-228頁）、彰化商業
    銀行太平分行98年5月18日彰太平字第0981201號函及附件（
    臺灣高雄地方法院檢察署98年他字第5397號卷第198-200 頁
    ）、彰化商業銀行太平分行98年8月3日彰太平字第0985003
    號函及附件（本院卷第29-31頁）；台中商業銀行太平分行
    函及附件（臺灣臺北地方法院檢察署98年偵第8568號第229-
    233頁）、台中商業銀行太平分行98年1月17日中太平字第
    09803600023號函及附件（臺灣高雄地方法院檢察署98年他
    字第5397號卷第193-197頁）、台中商業銀行太平分行98年8
    月13日中太平字第09803600350號函及附件（本院卷第35-4
    0頁）附卷可證。而告訴人乙○○確於如事實欄所載之時、
    地，受詐欺而將款項轉帳至被告上開帳戶之事實，復經告訴
    人陳述在卷，並有匯款申請書三張（臺灣臺北地方法院檢察
    署98年偵第8568號第30-31頁、臺灣高雄地方法院檢察署98
    年他字第5397號卷第16-17頁）及上開銀行之交易明表在卷
    可按，此部分之事實堪認屬實。
 (二).被告雖辯稱係因找到新工作要做為薪資轉帳用途，所以去更
    換印鑑云云。然查，被告上開2銀行之帳戶均於97年12月12
    日辨理印鑑掛失、更換新印鑑，有彰化商業銀行太平分行98
    年8月3日彰太平字第0985003號函及台中商業銀行太平分行
    98年8月13日中太平字第09803600350號函可按（本院卷第29
    、35頁），而被告於本院訊問時供稱97年間在台中太平的車
    床工廠上班時，老闆叫其開戶作匯薪水用，在該家工廠作約
    3 個月，發現包包被竊時，尚在太平的車床工廠上班等語，
    若上開2帳戶係被告要作薪資轉帳之用，何以遲至98年1月6
    日被銀行列為「警示帳戶」後，才去警局備案。又依卷附台
    中縣大里市戶政事務所98年7月31日中縣里戶字第098000371
    3號函所附被告補領國民身分證申請書（本院卷第27-28頁）
    之記載，被告係於97年12月19日申請遺失補發，且如上所述
    ，被告於97年12月12日才辨理上開帳戶之印鑑掛失更新，可
    見被告顯然知道遺失證件等物應申請掛失補發，卻於包包遺
    失後僅申請身分證補發，顯違常情。參以若如被告於警詢所
    述，其存褶等物係於97年12月15日遺失，而本案告訴人係於
    97年12月26日、29日才匯款至被告帳戶，若被告能即時掛失
    ，告訴人匯入之款項當不會被詐騙之人提領。況詐騙集團以
    他人帳戶供作款項出入之帳戶，衡諸常情，通常會先取得帳
    戶所有人之同意才使用，否則一旦帳戶所有人掛失，被害人
    匯入之款項即遭凍結無法提領，帳戶所有人反可輕易辦理補
    發存摺、金融卡、變更印鑑、密碼，將款項提領一空，詐騙
    集團自不可能冒此風險。上開2銀行帳戶既僅為被告本人所
    使用，除被告本人外，自不可能由其他人交付詐騙人員使用
    ，本院綜以上情，認上開銀行帳戶之金融卡及密碼確係被告
    交付詐騙之人員無誤，被告所辯顯為卸責之詞，不足採信。
 (三).查存款帳戶為個人理財之工具，該帳戶之存摺及金融卡，僅
    係供使用人作為存款、提款、匯款或轉帳之工具，一般人在
    正常情況下，皆可以存入最低開戶金額之方式自行向銀行自
    由申請開立存款帳戶，而領取帳戶存摺及金融卡使用，並無
    任何特定身分之限制，且得同時在不同金融機構申請多數存
    款帳戶使用，此乃眾所週知之事實；苟非意在將該存款帳戶
    作為犯罪之不法目的或掩飾真實身分，本可自行向金融行庫
    開戶使用，實無蒐集他人存款帳戶存摺或金融卡之必要，足
    見他人不以自己名義申請開戶，反以其他方式向不特定人蒐
    集、收購或借用他人之金融機構帳戶使用，衡情，應能懷疑
    蒐集收購或借用帳戶之人，其目的係在於供不法詐騙份子用
    以詐使他人將款項匯入後，再加以提領之用。且近來以各種
    理由，撥打至一般民眾家裡，佯稱退稅、欠款、查詢帳戶、
    中獎等方式詐欺取財之犯罪類型層出不窮，而該等犯罪，多
    數均利用人頭帳戶作為出入帳戶，已經媒體廣為披載，被告
    係成年之人，對此應知之甚詳，竟仍將其所有之銀行金融卡
    及密碼等金融機構帳戶資料交付姓名年籍不詳之成年詐騙成
    員使用，而被利用為犯詐欺取財罪之出入帳戶使用，依卷內
    事證，雖無證據證明被告知悉收受帳戶之人如何犯罪，惟該
    等人員將被告交付之帳戶供作提領詐騙款項之用，當為被告
    所能預見，且其發生顯然並不違反被告之本意，被告有幫助
    姓名年籍不詳之人利用其帳戶犯詐欺取財罪之不確定故意甚
    明。
 (四).綜上事證明確，被告犯行堪以認定，應予依法論科。
三、按刑法上之幫助犯，係指以幫助之意思，對於正犯資以助力
    ，而未參與實施犯罪之行為者而言（最高法院49年臺上字第
    77號判例意旨參照）。查被告係基於幫助之意思，將其所有
    上開帳戶之金融卡及密碼等物交予姓名年籍不詳之成年人，
    以供被害人轉帳之用，而為詐欺取財罪構成要件以外之行為
    ，核其所為，係犯刑法第30條第1項前段、第339條第1項之
    幫助詐欺取財罪。又被告為幫助犯，其提供帳戶之金融卡及
    密碼等資料予實施詐騙者，對被害人財產損害之造成，較諸
    具犯罪支配力之正犯有明顯之差異，是其上開所為，應依刑
    法第30條第2項規定，按正犯之刑減輕之。而移送併辦部分
    與起訴部分事實同一，係單純一罪之關係，本院自得併予審
    理。爰審酌被告提供帳戶供詐騙集團使用，所為已影響社會
    正常經濟交易安全秩序，增加被害人尋求救濟之困難，並使
    犯罪之追查趨於複雜，兼衡其品行、犯罪手段、被害人匯款
    之款項高達202萬元、被告之智識程度，暨其犯罪後否認犯
    罪，態度不佳等一切情狀，量處如主文所示之刑。
據上論斷，應依刑事訴訟法第299條第1項前段，刑法第30條第1
項前段、第2項、第339條第1項，刑法施行法第1條之1，判決如
主文。
本案經檢察官沈志成到庭執行職務
中    華    民    國    99    年    4    月    30     日
                  刑事第十五庭  審判長法  官  廖紋妤
                                      法  官  黃桂興
                                      法  官  邱蓮華
上正本證明與原本無異。
如不服本判決應於收受送達後10日內向本院提出上訴書狀，並應
敘述具體理由；其未敘述上訴理由者，應於上訴期間屆滿後20日
內向本院補提理由書（均須按他造當事人之人數附繕本）「切勿
逕送上級法院」。告訴人或被害人如對於本判決不服者，應具備
理由請求檢察官上訴，其上訴期間之計算係以檢察官收受判決正
本之日期為準。
                                      書記官  周小玲
中    華    民    國    99    年    5     月    3     日
附錄本案論罪科刑法條全文
刑法第339條
意圖為自己或第三人不法之所有，以詐術使人將本人或第三人之
物交付者，處五年以下有期徒刑、拘役或科或併科一千元以下罰
金。
以前項方法得財產上不法之利益或使第三人得之者，亦同。
前二項之未遂犯罰之。

司法院資訊處製作；財團法人民間司法改革基金會備份。
